臺灣高等法院刑事判決
110年度上易字第520號
上  訴  人  
即  被  告  李淑卿



上列上訴人即被告因妨害公務案件，不服臺灣新北地方法院109
年度易字第545號，中華民國109年12月31日第一審判決（起訴案
號：臺灣新北地方檢察署109年度偵字第5891號），提起上訴，
本院判決如下：
    主  文
上訴駁回。
    事  實
一、李淑卿於民國109年1月21日凌晨0時15分許，騎乘車牌000-0
    00號普通重型機車行經新北市板橋區莒光路與萬板路口時，
    因行車搖晃且面帶酒容，為巡邏員警吳君毅、林伯庭依警察
    職權行使法第8條第1項第3款規定，對此已發生危害或依客
    觀合理判斷易生危害之交通工具予以攔停，並要求李淑卿接
    受酒精濃度測試之檢定（下稱酒測）。惟李淑卿屢以嘴唇輕
    觸酒測器不吐氣之方式消極拒絕接受酒測，嗣於同日1時38
    分許，因李淑卿仍消極拒絕接受酒測，員警吳君毅、林伯庭
    乃依道路交通管理處罰條例第35條第4項規定欲當場移置保
    管上開機車，李淑卿明知吳君毅、林伯庭係依法執行公務之
    公務員，竟基於妨害公務之犯意，強行拉住上開機車車尾、
    抱住機車車身，並與吳君毅、林伯庭發生拉扯，而以此強暴
    方式妨害吳君毅、林伯庭依法執行職務，並致吳君毅受有右
    手挫傷之傷害（傷害部分未據告訴）。
二、案經新北市政府警察局海山分局移送臺灣新北地方檢察署檢
    察官偵查起訴。
    理  由
壹、程序部分：
　　按被告以外之人於審判外之陳述，雖不符刑事訴訟法第159
    條之1至第159條之4之規定，而經當事人於審判程序同意作
    為證據，法院審酌該言詞陳述或書面陳述作成時之情況，認
    為適當者，亦得為證據；又當事人、代理人或辯護人於法院
    調查證據時，知有刑事訴訟法第159條第1項不得為證據之情
    形，而未於言詞辯論終結前聲明異議者，視為有前項之同意
    ，刑事訴訟法第159條之5定有明文。經查，檢察官、被告李
    淑卿（下稱被告）於本院審判程序時，就證據能力均未對證
    據能力有所爭執（本院卷第59至61頁），供述證據部分視為
    同意作為證據，本院審酌各該證據作成或取得時狀況，並無
    顯不可信或違法取得等情況，且經本院依法踐行證據調查程
    序並認為適當，而有證據能力；其餘資以認定本案犯罪事實
    之非供述證據，亦查無違反法定程序取得之情形，依刑事訴
    訟法第158條之4之反面解釋，亦有證據能力。
貳、實體部分：
一、認定事實所憑證據及理由
　　訊據被告矢口否認有何妨害公務執行之犯行，辯稱：我沒有
    拒絕酒測，也沒有傷害警察，我只是希望車子不要被扣，我
    哪有辦法傷害員警，當時我臉紅紅的是過敏，員警攔我下來
    我都有配合，本來是要抽血檢驗，後來用酒測器，但有掉在
    地上，他用戳的，我嘴巴有受傷，警員吳君毅手受傷不是我
    用的，是他弄傷我，他開了二張罰單，他要移置機車，我要
    求讓我先把年菜帶回家，手有放在機車上，沒有妨害公務云
    云。經查：
　㈠被告有於109年1月21日凌晨0時15分許，騎乘車牌000-000號
    普通重型機車行經新北市板橋區莒光路與萬板路口，經巡邏
    員警吳君毅、林伯庭依警察職權行使法第8條第1項第3款規
    定予以攔停，並要求其接受酒測，迄於同日凌晨1時38分許
    ，員警吳君毅、林伯庭因認被告拒絕接受酒測，乃依道路交
    通管理處罰條例第35條第4項規定欲當場移置保管上開機車
    ，被告明知吳君毅、林伯庭係依法執行公務之公務員，且於
    員警吳君毅欲移車時，有拉住上開機車車尾，嗣後員警吳君
    毅則受有右手挫傷之傷害等事實，為被告於偵查時及原審審
    理中供承在卷，核與證人即員警吳君毅、林伯庭於偵訊及原
    審審理時所證情節大致相符（109年度偵字第5891號卷〈下稱
    偵卷〉第93至95、103至105頁，109年度易字第545號卷〈下稱
    易字卷〉第54至60、62至68頁），復有新北市政府警察局吐
    氣酒精濃度檢測程序暨拒測法律效果確認單、舉發違反道路
    交通管理事件通知單、員警密錄器錄影畫面擷圖、員警吳君
    毅之傷勢照片與新北市立聯合醫院乙種診斷書、員警職務報
    告、內政部警政署90年8月23日九十警署交字第175739號函
    、新北市政府警察局海山分局109年5月8日新北警海刑字第1
    093937211號函與所附員警職務報告、呼氣酒精測試器檢定
    合格證書、酒測值列印單及原審勘驗筆錄與擷圖在卷可參（
    偵卷第27至37、89、113至119頁，易字卷第46至53、77至79
    頁），此部分之事實首堪認定。
　㈡被告於偵查中陳稱：我沒有拉住車尾，員警就拉我的手造成
    我受傷，我就摔倒，我沒有拉他（員警）的手，我是拉我機
    車，我有拉機車，我只拉了一下等語（偵卷第60頁）；其於
    本院亦供明：我手有放著（機車）上，有碰到我機車，因為
    他們要叫吊車來吊機車，我說不要，我手會有這個動作說不
    要等語（本院卷第62至63頁），被告一再於偵查、本院坦認
    其抗拒員警移置機車之行為，其妨害公務之意圖甚為明顯。
　㈢證人即員警吳君毅於偵訊及原審審理時證稱：其於109年1月2
    1日凌晨係在執行巡邏勤務，其與同事林伯庭巡邏經過莊敬
    路及莒光路口時，就看到被告騎機車停在路旁跟朋友聊天，
    其經過就聞到很濃的酒味，遂騎到萬板路、莒光路口等待被
    告騎過來，因被告騎車搖晃，攔下之後有聞到很濃的酒味，
    其等遂依規定進行酒測，酒測前其等有告知被告相關程序及
    拒測的流程，但被告消極不配合，於酒測時故意不吐氣，因
    為酒測器很敏感，只要稍微有吐氣，機器就會有反應，即便
    是呼氣量不夠，也會顯示吐氣失敗、未成功，但被告在酒測
    時機器是完全沒有反應，代表被告完全沒有吐氣，一般酒測
    程序只需要30秒，但當天持續重複了約1個小時，其等遂認
    定被告是拒絕酒測，而欲依道路交通管理處罰條例第35條第
    4項規定移置保管車輛，被告就將龍頭鎖起來並一直擋在車
    子前面，且有用手拉住機車不讓其等移動，在其等要移動車
    子時，被告與其等發生拉扯，且被告有抓著其右手並甩開，
    其手就撞到車子因而造成其右手挫傷等語（偵卷第93至95頁
    ，易字卷第54至56、59至60頁）。又證人即員警林伯庭於偵
    訊及原審審理時亦證稱：其於109年1月21日凌晨執行巡邏勤
    務，其與同事吳君毅巡邏行經莒光路及萬板路附近經過被告
    時，有聞到被告有酒味，且騎車搖晃、臉很紅，就把被告攔
    下來盤查，其等就說要做酒測，被告有說好，之後在做酒測
    時，被告都不配合，都只是含著酒測器吹嘴而閉氣不吐氣，
    其等就跟被告說如果繼續不配合，會用拒絕酒測來處理，其
    等讓被告吹酒測器持續約1小時後，還是沒有酒測值出來，
    就是被告根本沒有吹氣而測不出來有無喝酒，其等遂認定被
    告是拒絕酒測，而依道路交通管理處罰條例第35條第4項規
    定要強制移置車輛，被告就擋在她的車子前面，一直拉住機
    車尾端，不讓其等把車子拖走，還有蹲下來抱住她的車子不
    讓其等移動，所以其就把被告拉開，但被告不讓其拉開，堅
    持死命地抱著機車，並跟吳君毅在拉扯，其後來就看到吳君
    毅的手有因此受傷等語（偵卷第103至105頁，易字卷第62至
    67頁）。觀諸上揭2名證人歷次所證係屬一致，彼此間之證
    言互核亦屬相符，且該2名證人與被告間均無恩怨仇隙，自
    無誣指被告之必要，堪認其等所證被告乃消極拒絕酒測，其
    等遂依法欲移置保管車輛，然經被告以抱、拉住車身，並與
    其等發生拉扯而致員警吳君毅受傷之方式妨害公務執行等節
    ，皆屬實情而可以採信。
　㈣此外，經原審勘驗員警密錄器錄影畫面結果，亦顯示：員警
    於109年1月21日凌晨1時15分許，即拿取「新北市政府警察
    局吐氣酒精濃度檢測程序暨拒測法律效果確認單」交被告閱
    覽簽名，並告知關於拒絕酒測的法律效果，嗣員警教導被告
    如何使用酒測器後，即由被告自行含住酒測器吹嘴進行酒測
    ，惟酒測器始終未有任何反應，經員警一再示範教導吹氣方
    式，且柔性勸導被告配合進行酒測，然迄於同日凌晨1時49
    分許，被告使用之酒測器均無任何反應，員警於同日凌晨1
    時56分50秒後，有表明要扣車而請被告將機車上貴重物品拿
    走之旨，被告隨即表示不願意，並先後有拉住其機車車尾及
    拉車尾左右擺動之舉，且於同日凌晨1時57分27秒，員警欲
    移動該機車時，被告即將其身體前傾靠在員警手臂上，且雙
    手向下，阻止員警移動機車，於同日凌晨1時57分32秒時，
    被告則有將手舉起彎至頭後方再往前揮甩開員警的手，且於
    員警要牽機車時，被告即拉住機車車尾，迄於同日凌晨1時5
    8分57秒許，員警再次要移動機車時，被告仍未離開機車後
    方，並以身體阻擋員警移車等情，此有原審勘驗筆錄與擷圖
    存卷可考（易字卷第46至53、77至79頁），而與前揭2名員
    警所證內容互核相符。且員警吳君毅於案發當日之驗傷診斷
    為「右手挫傷」乙節，此有新北市立聯合醫院乙種診斷書在
    卷可證（偵卷第35頁），亦與上揭2名證人所證及密錄器畫
    面所示雙方拉扯情形而可能致生之傷勢相合。
　㈤綜合上揭事證以觀，被告確有拒絕酒測情事，且在員警吳君
    毅、林伯庭執行移置保管被告機車之公務時，以拉住機車車
    尾、抱住機車車身，並與上開2名員警發生肢體拉扯之強暴
    方式妨害員警執行公務，且致員警吳君毅因此受有右手挫傷
    傷害之行為，被告所為該當妨害公務執行之犯行，應無疑義
    。被告辯稱其未拒絕酒測、員警酒測戳傷其嘴巴、未妨害員
    警執行公務或致員警成傷云云，均顯與前揭客觀事證不符，
    自不足採。
　㈥綜上所述，被告前揭所辯顯係事後卸責之詞，不足採信。本
    案事證明確，被告妨害公務執行之犯行堪以認定，應依法論
    科。
二、論罪科刑：
　　按刑法第135條第1項之罪，以對於公務員依法執行職務時施
    強暴脅迫為要件。此之所謂施強暴，係指一切有形力即物理
    力之行使而言，不問其係對人或對物為之均包括在內，即不
    以對於公務員之身體直接實施暴力為限，凡以公務員為目標
    ，而對物或對他人施暴力，其結果影響及於公務員之執行職
    務者，亦屬之（最高法院82年度台上字第608號、84年度台
    非字第333號判決意旨參照）。是核被告所為，係犯刑法第1
    35條第1項之妨害公務執行罪。又刑法妨害公務罪所處罰者
    ，在其妨害國家公務之執行，為侵害國家法益，並非侵害個
    人法益之罪，如對於公務員2人以上依法執行職務時，施強
    暴脅迫或當場侮辱，仍屬單純一罪，並無刑法第55條想像競
    合犯之適用（最高法院85年度台非字第238號判決意旨參照
    ）。是被告雖對2名員警吳君毅、林伯庭為妨害公務執行之
    行為，但被害之國家法益仍屬單一，而僅成立一罪。
三、駁回上訴之理由
　　原審以被告罪證明確，依刑法第135條第1項、第41條第1項
    前段，刑法施行法第1條之1第1項之規定，並審酌被告雖無
    犯罪前科，素行不差，然其本案無視員警依法執行職務，竟
    施強暴抗拒而妨害公務之執行，公然挑戰公權力，破壞國家
    法紀執行及執法者之尊嚴，所為殊值非難，且於犯後一再飾
    詞為辯，甚更恣意指摘員警有假借職務上之權力、機會對其
    為傷害犯嫌，於犯後態度部分，顯然無從為其有利之考量，
    再衡被告犯罪之動機、目的、手段、所生危害，及其於原審
    審理時自陳國中畢業，現在無業、會去朋友店裡做雜務、經
    濟狀況不是很好、小孩偶爾給一點家用及生活狀況等一切情
    狀，量處有期徒刑2月，並諭知易科罰金之折算標準。認事
    用法，核無不合，量刑亦屬妥適，被告上訴意旨空言否認犯
    罪，任意指摘原判決不當，應予撤銷改判，為無理由，應予
    駁回。
據上論斷，應依刑事訴訟法第368條，判決如主文。
本案經檢察官何國彬提起公訴，檢察官何明楨到庭執行職務。
中　　華　　民　　國　　110 　年　　5 　　月　　 6  　日
                  刑事第十九庭  審判長法　官  曾淑華
                                      法　官  王美玲
                                      法　官  許文章
以上正本證明與原本無異。
不得上訴。
                                      書記官  陳盈芝
中　　華　　民　　國　　110 　年　　5 　　月　　6 　　日